臺灣高等法院花蓮分院刑事裁定　　　　　100年度聲字第221號
聲　請　人
即　被　告　尤發財
上列聲請人即被告因違反毒品危害防制條例案件（本院100年度
上更(二)字第53號），聲請撤銷羈押處分，本院裁定如下：
    主  文
聲請駁回。
    理  由
一、按對於審判長、受命法官、受託法官或檢察官所為下列處分
    有不服者，受處分人得聲請所屬法院撤銷或變更之：一、關
    於羈押、具保、責付、限制住居、搜索、扣押或扣押物發還
    、因鑑定將被告送入醫院或其他處所之處分，及第105條第3
    項、第4項所為禁止或扣押之處分，刑事訴訟法第416條第1
    項第1款定有明文。本件聲請人即被告尤發財（下稱聲請人
    ）因違反毒品危害防制條例案件，經最高法院以100年度臺
    上字第6143號判決發回本院更審，於民國100年11月25日將
    相關卷證及羈押中之被告解送本院，經本院值日法官訊問後
    ，認聲請人所犯毒品危害防制條例第4條第1項之販賣第一級
    毒品罪嫌疑重大，所犯最輕本刑5年以上有期徒刑之罪，有
    刑事訴訟法第101條第1項第3款情形，且原審已分別量處有
    期徒刑16年及無期徒刑，可預期判決之刑度既重，聲請人為
    規避刑罰之執行而妨礙審判程序進行之可能性增加，仍應有
    相當理由認其有逃亡之虞，而對被告為羈押處分，案件並分
    由本院以100年度上更(二)字第53號案件審理中，聲請人於
    100年11月29日具狀聲請撤銷羈押處分，自應由本院逕依聲
    請程序處理，合先敘明。
二、聲請意旨略以：聲請人曾於98年9月15日經檢察官聲請羈押
    禁見至99年1月8日，一審法官裁定准予聲請人新臺幣（下同
    ）3萬元交保，但限制住居，不得騷擾證人，及每月10日、
    20日必須至永樂派出所報到，聲請人都遵守法官裁示，一審
    時聲請人被判無期徒刑，而後上訴二審、三審，歷審期間聲
    請人也都遵守開庭日期準時報到，從未有違規，交保期間聲
    請人是在臺東瑞晟砂石場擔任預拌混泥土車司機，休假或休
    息時都在家照顧罹患重病的母親。聲請人前因施用毒品部分
    判決確定，接到臺灣臺東地方法院檢察署執行通知單，也遵
    守執行單前去報到執行，在執行期間更一審判決聲請人有期
    徒刑16年10月，而聲請人在刑期期滿當日裁定羈押，現聲請
    人因經最高法院發回更審，而法官又再裁定羈押，實讓聲請
    人不服，一個遵守一切規定，而一審判無期徒刑未被羈押，
    卻在更一審判16年10月後，會一再被法官裁定羈押，而認為
    有逃亡之虞，為此懇請體恤囚情，准予被告具保停止羈押。
    並於100年12月9日準備程序中主張其並構成刑事訴訟法第
    117 條再執行羈押事由。於100年12月13日具狀續提聲請理
    由為：
    聲請人之姊姊於100年12月12日辦理接見，告知母親病逝，
    聲請人深為悔憾，在母親病重時聲請人無法侍奉在身邊，現
    母親病逝卻因案羈押於看守所，為此懇請體恤民情准予聲請
    人不再羈押云云。
三、按被告經法官訊問後，認為犯罪嫌疑重大，而有下列情形之
    一，非予羈押，顯難進行追訴、審判或執行者，得羈押之︰
    (一)逃亡或有事實足認為有逃亡之虞者。(二)有事實足認為
    有湮滅、偽造、變造證據或勾串共犯或證人之虞者。(三)所
    犯為死刑、無期徒刑或最輕本刑為5年以上有期徒刑之罪者
    。刑事訴訟法第101條第1項定有明文。又按羈押被告之目的
    ，在於確保訴訟程序之進行、確保證據之存在、真實及確保
    刑罰之執行，而被告有無羈押之必要，及羈押後其原因是否
    仍然存在，有無繼續羈押之必要，應否延長羈押，均屬事實
    認定之問題，法院有依法認定裁量之職權，自得就具體個案
    情節予以斟酌決定，如就客觀情事觀察，法院許可羈押之裁
    定在目的與手段間之衡量並無明顯違反比例原則情形，即無
    違法或不當可言，且關於羈押原因之判斷，尚不適用訴訟上
    之嚴格證明原則，而應適用自由證明程式。又羈押之目的，
    除在於確保刑事偵查、審判程序之完成外，另亦有刑事執行
    保全之目的（最高法院98年度台抗字第405號裁定意旨參照
    ）。
四、經查：聲請人因違反毒品危害防制條例案件，其所犯毒品危
    害防制條例第4條第1項販賣第一級毒品罪法定刑為「死刑或
    無期徒刑；處無期徒刑者，得併科新臺幣二千萬元以下罰金
    」，是其所犯為最輕本刑5年以上有期徒刑之罪，符合刑事
    訴訟法第101條第1項第3款所定之情形。雖司法院大法官會
    議釋字第665號解釋認刑事訴訟法第101條第1項第3款規定，
    於被告犯該款規定之罪，犯罪嫌疑重大，且有相當理由認為
    有逃亡、湮滅、偽造、變造證據或勾串共犯或證人之虞，非
    予羈押，顯難進行追訴、審判或執行者，得羈押之。於此範
    圍內，該條款規定符合憲法第23條之比例原則，與憲法第8
    條保障人民身體自由及第16條保障人民訴訟權之意旨，尚無
    牴觸。惟倘單以犯重罪作為羈押要件，除可能背離羈押應係
    不得已之最後手段性外，對被告武器平等與充分防禦權行使
    之限制，亦有違背比例原則之虞，更因無異刑罰之預先執行
    ，違背無罪推定原則所禁止對未經判決有罪確定之被告執行
    刑罰，及禁止僅憑犯罪嫌疑就施予被告類似刑罰措施之精神
    。考諸上揭第3款規定之法理，實係因被告所犯為死刑、無
    期徒刑或最輕本刑為5年以上有期徒刑之罪，可以預期將受
    重刑宣判，其為規避刑罰執行而妨礙追訴、審判程序進行之
    可能性增加，國家刑罰權有難以實現之危險，是為防免其實
    際發生，在此維持重大之社會秩序及增進重大公共利益限度
    內（憲法第23條），乃具有正當性。從而，基於憲法保障人
    民身體自由之意旨，被告犯上開重罪條款且嫌疑重大者，仍
    應有相當理由認為其有逃亡、湮滅、偽造、變造證據或勾串
    共犯或證人等之虞，法院斟酌命該被告具保、責付或限制住
    居等侵害較小之手段，均不足以確保追訴、審判或執行程序
    之順利進行，此際予以羈押，方堪稱係屬維持刑事司法權有
    效行使之最後必要手段。是被告縱然符合上揭第3款之羈押
    事由，法官仍須就犯罪嫌疑是否重大、有無羈押必要、有無
    不得羈押之情形予以審酌，非謂一符合該款規定之羈押事由
    ，即得予以羈押。本件聲請人所犯本件販賣第一級毒品罪2
    罪、幫助販賣第一級毒品罪9罪，依卷內相關證據資料，有
    相關證人之證述及監聽譯文足以佐證，足認其犯罪嫌疑重大
    ，且其所犯共同販賣第一級毒品罪，經原審判處無期徒刑，
    幫助販賣第一級毒品罪，經原審判處有期徒刑16年，應執行
    無期徒刑，褫奪公權終身在案，經聲請人提起上訴，亦經本
    院分別以99年度上訴字第155號、第156號、第157號及100年
    度上更(一)字第14號、第15號分別判處應執行有期徒刑17年
    、16年10月，則將來案件若經判決有罪確定，依一般人畏懼
    重罪執行之心理，被告逃匿以規避審判程序進行及刑罰執行
    之可能性甚高，有相當理由認為其有逃亡之可能，原羈押處
    分參酌卷內相關卷證資料，認聲請人所犯毒品危害防制條例
    第4條第1項之販賣第一級毒品罪嫌疑重大，所犯最輕本刑5
    年以上有期徒刑之罪，有刑事訴訟法第101條第1項第3款情
    形，且歷審已分別量處無期徒刑、有期徒刑17年及有期徒刑
    16年10月，可預期判決之刑度既重，聲請人為規避刑罰之執
    行而妨礙審判程序進行之可能性增加，仍應有相當理由認其
    有逃亡之虞，已敘明被告有逃亡之虞之相當理由。又以聲請
    人所犯案件之性質係屬販賣第一級毒品、幫助販賣第一級毒
    品之犯罪型態、所為犯行對被害人及社會秩序之危害程度，
    審酌國家社會公益及被告基本權利，並就目的與手段依比例
    原則為權衡，若命聲請人具保、責付或限制住居等侵害較小
    之手段，均不足以確保審判或執行程序之順利進行，故原羈
    押處分認有羈押聲請人之必要，經核尚無違反經驗法則、論
    理法則、比例原則之情形。
五、聲請人雖以母親逝世為由，請求撤銷羈押。惟母親病逝並非
    法定停止羈押事由，尚難以此為聲請具保停止羈押之正當事
    由。且依羈押法第38條、監獄行刑法第26條之1之規定，聲
    請人若欲返家奔喪，自得依規定向看守所申請。
六、聲請人雖又主張其並無刑事訴訟法第117條得再執行羈押事
    由云云。惟按羈押性質上為法院就繫屬之案件，基於憲法保
    障人身自由相關規定之精神及刑事訴訟法相關之規定，於該
    案件在不同審級訴訟程序中訴訟指揮權之行使，不同審級之
    法院各具有其程序之獨立性。從而各審級法院於案件繫屬時
    或其後，對於送交之被告是否符合羈押之要件及有無羈押之
    必要，自應本於職權重新審查，除第三審法院，因屬法律審
    ，並不重為事實之認定，故就被告是否有羈押之必要，係經
    由第二審之卷證資料審查外，不受原（前）法院已否羈押之
    拘束。此時該法院所為被告應予羈押之裁定，或逕依刑事訴
    訟法第一百零一條之二之規定，命具保、責付或限制住居而
    免於羈押之裁定，就該審級之法院而言，均屬新的羈押或新
    的免於羈押之裁定，並非承繼原（前）法院羈押或免於羈押
    之裁定。而停止羈押後有刑事訴訟法第一百十七條第一項各
    款情形之一者，得命再執行羈押，其所謂停止羈押，係指經
    法院裁定羈押之被告，嗣後經同一法院改命具保責付、限制
    住居或釋放而停止羈押而言，亦即上開法條之「再執行羈押
    」，以經同一法院裁定執行羈押後，又改命停止羈押為前提
    。因之，其自始未受羈押，而係由法院或檢察官逕命具保責
    付或限制住居而釋放，或前開由各審級法院就繫屬案件之被
    告所為新的羈押或新的免於羈押之裁定，均無適用刑事訴訟
    法第一百十七條第一項「再執行羈押」之問題，最高法院96
    年度台抗字第588號裁定意旨參照。本件聲請人縱經第一審
    法院審理時，認為無繼續羈押之必要而裁定交保在案，但本
    院並不受第一審法院已否羈押之拘束，本院所為應予羈押之
    裁定，就本院審級之法院而言，乃屬新的羈押之裁定，並非
    承繼第一審法院羈押或免於羈押之裁定，亦無上開法條所謂
    之「再執行羈押」之問題。聲請人所認容有誤會，併此敘明
    。
七、綜上所述，聲請人以前開情詞為由聲請撤銷上開羈押，為無
    理由，應予駁回。
八、據上論斷，依刑事訴訟法第220條，裁定如主文。
中    華    民    國  100    年    12    月    15    日
                   刑事庭審判長法  官  何方興
                               法  官  王紋瑩
                               法  官  張宏節
以上正本證明與原本無異。
本件不得抗告。
中    華    民    國   100    年    12    月    15    日
                               書記官  溫尹明